【裁判字號】    97,交聲,663
【裁判日期】    980220
【裁判案由】    交管條例聲異
【裁判全文】
臺灣板橋地方法院刑事裁定             97年度交聲字第663號
原處分機關  交通部公路總局臺北區監理所蘆洲監理站
異  議  人
即受處分人  丙○○
上列受處分人因違反道路交通管理處罰條例案件，對於交通部公
路總局臺北區監理所蘆洲監理站97年4 月8 日所為之處分（原處
分案號：北監蘆字第裁46-AEW678506號），聲明異議，本院裁定
如下：
    主  文
原處分關於記違點數壹點部分撤銷。
上開撤銷部分不罰。
其餘異議駁回。
    理  由
一、原處分意旨略以：本件異議人即受處分人丙○○於97年2 月
    26日21時47分許，駕駛CY3 －131 號重型機車，在臺北市○
    ○○路與延平北路口處因「紅燈越線臨停」違規，經臺北市
    政府警察局大同分局警備隊執勤員警查獲，遂依違反道路交
    通管理處罰條例第60條第2 項第3 款規定，以北市警交字第
    AEW678506 號違反道路交通管理事件通知單（下稱本件違規
    通知單）當場舉發，由原處分機關以異議人「不遵守道路交
    通標線之指示」違規，裁處罰鍰新臺幣900 元，並記違規點
    數1 點。
二、異議人聲明異議意旨略以：異議人係於97年2 月26日21時47
    分騎乘機車行經臺北市○○○路與延平北路交岔口，被兩名
    臺北市政府警察局大同分局員警攔下臨檢，其中一名警員要
    求異議人拿出駕照、行照，然另一名警員走到異議人左後方
    一句話不說即抄寫，不久之後交予異議人一張違規單要異議
    人簽名，毫不說明異議人是何處違規，另一名員警對異議人
    說「因視線不好沒看清楚你不方便，對不起！繳最輕的」，
    異議人就這樣莫名其妙地被要求繳「最輕」罰鍰；異議人本
    以為因為兩名員警在寒冷氣溫下站在十字路口吹冷風又吸廢
    氣，以臨檢方式使大眾得以安居樂業，覺得他們很辛苦，所
    以就樂意應對方要求拿出駕照、行照令其檢查、登記，詎竟
    拿到一張違規單，違規理由是「紅燈越線臨停」。然重慶北
    路與延平北路間之民權西路是一路綠燈，根本不須停車等綠
    燈，何來「紅燈越線臨停」？且當時異議人車速只不過二、
    三十公里又靠右行駛，故心中覺得沒有違規卻不免莫名其妙
    被裁罰，；本件警員之舉發與事實不符，未提出公正客觀之
    路口監視錄影帶，異議人並無違規為此聲明異議，請求撤銷
    原處分云云。
三、按汽車：指在道路上不依軌道或電力架線而以原動機行駛之
    車輛（包括機器腳踏車）；駕駛人駕駛汽車，應遵守道路交
    通標誌、標線、號誌之指示，並服從交通指揮人員之指揮，
    道路交通安全規則第2 條第1 項第1 款、第90條有明文規定
    。次按停止線，用以指示行駛車輛停止之界限，車輛停止時
    ，其前懸部分不得伸越該線；車輛面對圓形紅燈表示禁止通
    行，不得超越停止線或進入路口，道路交通標誌標線號誌設
    置規則第170 條第1 項前段、第206 條第5 款分別定有明文
    。末按汽車駕駛人，駕駛汽車不遵守道路交通標誌、標線、
    號誌之指示，處新臺幣900 元以上1,800 元以下罰鍰，道路
    交通管理處罰條例60條第2 項第3 款定有明文。
四、經查：
(一)、異議人於揭時間，騎乘上開機車，沿臺北市○○○路（由東
    往西），行至民權西路與延平北路之有號誌管制之交岔路口
    ，因不遵守道路交通標線之指示，遇紅燈時超越停止線之事
    實，經臺北市政府警察局大同分局警備隊執勤員警舉發製發
    違規通知單，有本件違規通知單、違反道路交通管理事件裁
    決書各1 紙在卷可考。
(二)、雖異議人以前詞置辯。惟查，訊據證人即舉發本件違規之執
    勤員警余錦鴻於本院訊問時具結後證述稱：當時我是與小隊
    長林森賓一起服巡邏勤務，擔任路檢的勤務，在民權西路與
    延平北路交岔路口執勤攔違規，而民權西路237 號前有行人
    穿越道，該處設有號誌燈，係與民權西路、延平北路口的號
    誌燈時相相同。那天因為我們站的位置距離民權西路237 號
    約二、三十公尺處執勤，看見異議人在民權西路237 號前，
    就有闖紅燈，所以異議人在還沒過延平北路的路口，就在停
    止線之後被我們攔停到路邊，在此同時也有其他人被攔停；
    我也有告知異議人應該在民權西路237 號有號誌燈就要停下
    來，但可能是有距離，且我是一邊走到他機車後方去抄車號
    一邊說，可能因此異議人沒有聽到。因為異議人他認為他沒
    有違規，他也不知道行人穿越道那邊有紅綠燈，我對異議人
    舉發開單時，有覺得不好意思是因為覺得異議人行動不方便
    還攔停他，但還是要請他簽紅單，並不是我的攔停有誤而對
    他不好意思；當時我們也有對其他人開單，其他人並沒有反
    應，後來異議人也是簽名離開，開單時林小隊長也在場，他
    都知道；雖然當時林小隊長是對其他人開單，但是也有見到
    我攔停的過程等情綦詳（見本院97年6 月5 日訊問筆錄第2
    至4 頁），並有證人余錦源警員當庭繪製之平面圖1 紙及庭
    呈之民權西路237 號前全景照片共4 張在卷可參。又據證人
    林森賓於本院訊問時亦具結證稱：當時在民權西路237 號前
    的號誌已經變紅燈，異議人闖紅燈後看到我們，我們在237
    號往前約20公尺左右，接近延平北路口，異議人本來還要繼
    續開，已經紅燈他沒有停車，超過紅燈停止線。我們就攔他
    下來依照違規事實告發；是我的同事余錦鴻攔停開單，我也
    站在旁邊對不同台車輛攔停告發，我記不清楚是否有親耳聽
    聞余警員對異議人告知違規事由，因為他們在對話，我在注
    意其他車是否有違規等語（見本院97年6 月5 日訊問筆錄第
    5 至6 頁），復有證人乙○○○○當庭繪製之平面圖1 紙在
    卷可憑。是以，證人余錦鴻與證人林森賓之證述情節大致相
    符合；另參酌證人余錦鴻及林森賓均身為執勤警員，其等與
    異議人並無任何仇隙，衡情其等自無甘冒偽證罪責而虛構情
    節故為不利異議人之不實證述之理。且參酌臺北市○○○路
    23 7號路口交通號誌，與「民權西路、延平北路口」為同一
    路口控制器控制，二組號誌燈頭相距約31公尺，採相同時制
    運作，於下午21時至22時預設時制為「下橋輪放三時相」方
    式運作，於其時段號誌週期為180 秒，第1 時相為民權西路
    平面道路東西雙向通行、下橋西往東直行（95秒，含黃燈3
    秒及全紅清道時間2 秒），第2 時相為民權西路東往西通行
    、下橋西往東直行與右轉（20秒，含黃燈3 秒及全紅2 秒）
    ，第3 時相為延路南北雙向通行（65秒，含黃燈3 秒及全紅
    清道時間3 秒）等情，此有臺北市交通管制工程處97年6 月
    27日北市交工控字第09732620200 號函覆1 份在卷可稽，則
    證人余錦鴻於舉發當時所站立之民權西路、延平北路口，係
    與民權西路237 號之號誌燈時相相同乙節確與事實相符，足
    堪採信。而依據證人余錦鴻於舉發當時所站立之位置距離異
    議人騎乘機車行經之上開民權西路237 號路口號誌燈號及「
    民權西路、延平北路口」號誌燈號均甚近，衡情其應可清楚
    親眼目睹異議人騎乘機車遇紅燈號誌時超越線停止線等情無
    訛。而本院復查無任何證據足資證明執勤警員有何捏造事實
    違法取締之不法情事，應認證人甲○○○○本其維護交通秩
    序、安全職責所為舉發違規之情節，並到庭而為上開證述為
    真實，足堪採為憑信。異議人前揭所辯並非有據，尚無足採
    信。
(三)、另異議人雖辯稱：警員確實沒有告訴我違規的事由，因為當
    時我從來沒有違規過，從沒有看過紅單，我以為這是跟警察
    查戶口類似的行政行為，我就簽名完成行政程序云云，惟查
    ，異議人既於本院訊問時陳稱：我簽完名後，有問警察是否
    要繳款，他們說要，我就走了等語（見本院前揭訊問筆錄第
    4 頁、第6 頁），則倘若異議人認為其在通知單上簽名僅係
    完成類似查戶口之行政行為，其焉會於簽完名後，尚進一步
    詢問警員是否要繳款乙事，況且，證人余錦鴻亦已針對異議
    人之問題予以回應，衡情異議人對於員警有當場對其舉發違
    規乙事應已有所知悉；參以異議人於遭本件舉發違規當時為
    年逾50歲之人，且經本院直接言詞審理可知，異議人於本院
    訊問時，具備陳述完整意見之能力，足徵其智識程度非低，
    並非欠缺社會經驗之人，衡情異議人於收受本件違規通知單
    並在其上簽名之彼時，鮮有可能不知其收受該文書所生之效
    力之理。是以，異議人此部分辯解，尚無可採，且不足因此
    卸免其罰責。
(四)、綜上所述，本件異議人於前揭時、地，騎乘上開機車遇紅燈
    超越停止線，有「不遵守道路交通標線之指示」之違規行為
    ，應堪認定。
五、從而，原處分機關以異議人「不遵守道路交通標線之指示」
    違規，依道路交通管理處罰條例第60條第2 項第3 款規定裁
    處罰鍰新臺幣900 元，於法並無不合，此部分異議為無理由
    ，應予駁回。惟按道路交通管理處罰條例第63條第1 項第1
    款係規定：「汽車駕駛人有下列各款所列條款之一者，除依
    原條款處罰鍰外，並予記點：一、有第三十三條第一項、第
    二項、第三十八條第一項、第四十條、第四十五條、第四十
    七條第一款至第三款、第四十八條、第四十九條或第六十條
    第一項、第二項第一款、第二款情形之一者，各記違規點數
    一點。…」，是以，本件異議人既係違反道路交通管理處罰
    條例第60條第2 項第3 款之規定，經核並不合於前揭應予記
    違規點數1 點之情形，則原處分機關除裁決異議人罰鍰新臺
    幣900 元外，並予以記違規點數1 點部分，乃於法無據，此
    部分既有可議，應由本院將原處分關於「記違規點數1 點」
    部分予以撤銷，並就上開撤銷部分，改諭知不罰。
據上論斷，應依道路交通案件處理辦法第19條、第20條，裁定如
主文。
中    華    民    國    98    年    2     月    20    日
                  交通法庭    法  官  林淑婷
以上正本證明與原本無異
如不服本裁定應於送達後五日內向本院提出抗告狀
                              書記官  莊川億
中    華    民    國    98    年    2     月    23    日


司法院資訊處製作；財團法人民間司法改革基金會備份。
